【裁判字號】    98,審小上,9
【裁判日期】    980331
【裁判案由】    給付報酬費
【裁判全文】
臺灣高雄地方法院民事裁定             98年度審小上字第9號
上  訴  人  利昆達企業有限公司
法定代理人  乙○○
                    （送達代收人  甲○
被上訴人    純宇國際股份有限公司
法定代理人  丙○○
上列當事人間請求給付報酬費事件，上訴人對於民國97年11月12
日本院高雄簡易庭97年度雄小字第5970號第一審判決提起上訴，
本院裁定如下：
    主  文
上訴駁回。
第二審訴訟費用新臺幣壹仟伍佰元由上訴人負擔。
    理  由
一、按「對於小額程序第一審判決之上訴，非以其違背法令為理
    由，不得為之。」；又「上訴狀內應記載上訴理由，表明下
    列各款事項：1.原判決所違背之法令及其具體內容。2.依訴
    訟資料可認為原判決有違背法令之具體事實。」民事訴訟法
    第436 條之24第2 項、第436 條之25分別定有明文。次按上
    訴狀內未表明上訴理由者，上訴人應於提起上訴後20日內，
    提出理由書於原審法院；未提出者，毋庸命其補正，由原審
    法院以裁定駁回之，同法第436 條之32第2 項準用第471 條
    第1 項亦有明文。再者，當事人對於小額訴訟第一審判決提
    起上訴，於上訴狀內未表明上訴理由，亦未於提起上訴後20
    日內提出理由書於原審法院者；苟原審法院未以裁定駁回其
    上訴，而將訴訟卷宗送交第二審法院時，應即由第二審法院
    以裁定駁回其上訴（最高法院民國73年度第2 次民事庭庭長
    會議決定意旨參照）。準此，對於小額訴訟程序第一審判決
    提起上訴，其上訴狀應記載上訴理由，若當事人於上訴狀內
    未表明上訴理由，亦未於提起上訴後20日內提出理由書於原
    第一審法院，且原第一審法院未依民事訴訟法第436 條之32
    第2 項準用同法第471 條第1 項規定，以裁定駁回其上訴，
    而將訴訟卷宗送交第二審法院時，即應由第二審法院以裁定
    駁回其上訴。
二、上訴意旨略以︰兩造於93年間就臺灣高速鐵路D290標之自動
    柵欄工程簽訂承攬契約（下稱系爭契約），契約總價為新臺
    幣（下同）434,700 元（含稅），其中項目為自動柵欄機及
    自動柵欄機基礎（下稱系爭工程），嗣因兩造協商後，僅由
    伊承作自動柵欄機總價金為396,900 元（含稅），無須承作
    自動柵欄機基礎，故如何控制柵欄，非伊承作範圍。伊於94
    年8 月29日在現場開始安裝自動柵欄機，3 天內完成施工，
    兩造會同查看規格構造合格後，被上訴人即應全數付款，惟
    僅於同年12月1 日給付價款233,970 元，嗣於95年1 月13日
    會同訴外人上游承包商中鹿營造股份有限公司（下稱中鹿公
    司）工程人員到場驗收完成，中鹿公司亦出具證明，被上訴
    人始以95年5 月30日，面額124,000 元之支票給付價款，至
    所餘尾款37,796元則置之不理。又系爭契約性質應屬買賣契
    約，兩造約定之自動柵欄機驗收，不應包括線路整體驗收，
    且訴外人臺灣高鐵於95年9 月15日核發該柵欄機工程實質完
    工證明，被上訴人本應依約付款，竟推諉必須取得驗收合格
    證明，伊向中鹿公司取得驗收合格證明後，被上訴人仍拒付
    尾款，有違誠信。是原審逕依被上訴人主張之事實認定兩造
    間法律關係，有違社會常理等語。
三、經查︰
  (一)原審調查審認以：兩造於93年間就系爭工程簽訂系爭契約，
    契約總價原定為434,700 元（含稅），嗣經變更為396,900
    元（含稅），被告已支付工程款357,970 元，而尚餘工程尾
    款37,796元，此尾款係屬工程保留款等情，有合約書1 份在
    卷可證，並為兩造不爭執，此部分事實應堪認定。又系爭契
    約第4 條工程範圍之說明欄第3 款規定「合約項目中之第一
    項【自動柵欄機】除為自動柵欄機之供應及安裝外，亦含機
    械之啟動、調整及測試」，參酌系爭工程為臺灣高速鐵路D2
    90標其中之自動柵欄機工程，被告係自該標案之承攬商中鹿
    公司轉包而來，並再將此部分之工程分包給原告，此為兩造
    所不爭執，則系爭工程自應與被告之上游包商即中鹿公司所
    承包之D290標案相關系統工程合併整合後堪供使用，始得謂
    符合契約本旨，且在工程實務上，一般分層轉包之工程，下
    游廠商得請領工程保留款之時間，多係以業主驗收合格之時
    間為準，蓋其上游包商既需對業主擔負最終之契約責任，則
    在業主確定驗收合格前，殊無自行驗收後先行給付下游包商
    保留款，而自行擔負日後可能無法通過業主驗收而遭扣款之
    風險之理，是系爭承攬契約第2 條第3 項約定「全部工程完
    工經正式驗收合格後，乙方（即上訴人）方得請領工程保留
    款」，應係指經業主高鐵公司完工驗收，或至少經被告上游
    包商即中鹿公司驗收合格後，上訴人方得請領工程保留款至
    明，上訴人主張中鹿公司或高鐵公司之驗收與之無關云云，
    尚非可採。而上訴人於此固提出中鹿公司於96年1 月13日出
    具之單據1 份，主張系爭工程業經被上訴人驗收合格云云，
    惟該紙記載「柵欄機工程之鋁桿，業已安裝通電調整完畢」
    等字樣之字據，僅係單純為柵欄機工程之鋁桿調整完畢，惟
    柵欄機工程中諸如機箱、線路、基礎座等等均屬該項工程範
    疇，欲達完工標準，仍須待全體控制測試完成無誤方可，且
    目前中鹿公司尚與業主驗收改善缺失，期間屬於系爭工程測
    試與瑕疵之修繕，基於時效，諸多由中鹿公司處理，故截至
    目前為止，工程保留款仍未交付被上訴人等情，有中鹿公司
    97年9 月15日之函文1 份在卷可參，而臺灣高鐵公司雖於97
    年10月22日函覆原審謂該公司已於95年9 月15日核發D290標
    之高鐵主機廠柵欄機工程之實質完工證明等語，然對照中鹿
    公司上開函文所示，所謂實質完工證明顯與驗收合格不同，
    否則中鹿公司豈有迄今仍與業主進行測試工程與瑕疵修繕之
    理，是被上訴人辯稱系爭工程根本尚未經驗收通過等語，即
    為可採，則系爭工程既尚未經正式驗收合格，系爭契約所約
    定之請求給付工程保留款之期限自尚未屆至，上訴人於此請
    求被上訴人依約給付工程尾款即保留款自屬無據，應予駁回
    。綜上所述，上訴人依系爭契約之法律關係，請求被上訴人
    給付37,796元，並無理由，應予駁回。經核於法洵無違誤。
  (二)細繹上訴意旨，上訴人無非係以原判決就系爭工程有無驗收
    合格及工程尾款給付條件是否成就等事實認定而為爭執，並
    未記載原判決有何違背之法令及其具體內容，以及依訴訟資
    料可認為原判決有違背法令之具體事實，而上訴人提起上訴
    後，迄今已逾20日仍未為補正，則揆諸首揭條文及說明，本
    件上訴為不合法，至為明灼。
四、從而，上訴論旨，僅就原審認定事實之職權行使，指摘原判
    決駁回其訴為不當，聲明廢棄，於法不合，應予駁回。
五、末按於小額訴訟之上訴程序，法院為訴訟費用之裁判時，應
    確定其費用額，民事訴訟法第436 條之19第1 項、第436 條
    之32第1 項定有明文。是本件第二審訴訟費用為1,500 元，
    自應由上訴人負擔，爰併為裁定如主文第2 項所示。
據上論結，本件上訴為不合法，依民事訴訟法第436 條之32第1
項、第2 項、第436 條之19第1 項、第444 條第1 項前段、第47
1 條第1 項、第95條、第78條，裁定如主文。
中    華    民    國    98    年    3     月    31    日
                        民事第二庭
                            審判長法  官  陳嘉惠
                                  法  官  秦慧君
                                  法  官  劉定安
正本係照原本作成。
本裁定不得抗告。
中    華    民    國    98    年    3     月    31    日
                                  書記官  楊雅蘭


司法院資訊處製作；財團法人民間司法改革基金會備份。
